【裁判字號】    95,交聲,199
【裁判日期】    950831
【裁判案由】    聲明異議
【裁判全文】
臺灣彰化地方法院交通事件裁定  九十五年度交聲字第一九九號
原處分機關  交通部公路總局臺中區監理所彰化監理站
異  議  人
即受處分人  乙○○
代  理  人  甲○○
上列異議人因違反道路交通管理處罰條例案件，對交通部公路總
局臺中區監理所彰化監理站九十五年二月七日所為之裁決（彰監
四字第裁六四─Ａ五Ｋ七０一四０二號、Ａ五Ｊ一０四五二二號
、Ａ五Ｌ一０一四六一號），聲明異議，本院裁定如下：
    主  文
異議駁回。
    理  由
一、原處分機關略以：本件聲明異議人乙○○駕駛車牌號碼ＡＧ
    ─五三八號營業大客車，於民國九十四年十一月十八日下午
    二時五十八分許、同年月二十日下午四時五十二分許及同年
    月二十一日下午三時零四分許，在臺北市○○路○段五０、
    五二號前之設有禁止臨時停車標線處所（劃有紅線路段）臨
    時停車，為臺北市政府警察局交通警察大隊當場舉發，因聲
    明異議人未如期到案，乃依法分別各裁處新臺幣三百元等語
    。
二、異議人之聲明異議意旨詳如附件異議狀所載。
三、按「汽車臨時停車時，設有禁止臨時停車標誌、標線處所不
    得臨時停車」；又「汽車駕駛人，在設有禁止臨時停車標誌
    、標線處所臨時停車者，處新臺幣三百元以上六百元以下罰
    鍰」，道路交通安全規則第一百十一條第一項第三款及道路
    交通管理處罰條例第五十五條第一項第三款分別定有明文。
四、查：
  (一)按標線之設置目的，在於提供車輛駕駛人及行人有關道路路
    況之警告、禁制、指示等資訊，以便利行旅及促進交通安全
    ；標線之設置，由主管機關依其管轄辦理之；又所稱主管機
    關，指公路主管機關、市區道路主管機關及警察機關，道路
    交通標誌標線號誌設置規則第二條、第四條第一項、第五條
    分別定有明文。又按直轄市道路及交通之規劃、營運及管理
    ，係屬直轄市自治事項，地方制度法第十八條第十款第一、
    二點定有明文。依據前開規定，可知臺北市區之標線設置及
    交通規劃管理係屬臺北市政府之權限範圍，臺北市政府為促
    進交通安全，便利行人及車輛之行車安全，有權變更原有標
    線之設置規劃，合先敘明。
  (二)次按汽車運輸業營運路線或區○○○路主管機關得視實際需
    要酌予變更，汽車運輸業管理規則第二條第二項定有明文。
    再按公路汽車客運業營運班車在市區○○路線及設站地點，
    應依下列原則辦理：(1)其行經市區○○路線及設站地點，基
    於維護當地交通秩序之需要，應與當地政府協議定之。(2)市
    區○○路線，以能便捷直接到達業者在該市區所設之車站為
    原則。(3)市區設站，其間隔不得少於五百公尺。(4)經同意之
    營運路線及設站地點，當地政府如因實際需要得予調整變更
    ，並應函請該管公路主管機關辦理。前項各款，如發生爭議
    ，報請上級機關核定之；另臺灣省轄內公路汽車客運業之營
    運管理及處罰，由交通部委任交通部公路總局辦理；直轄市
    ○○○路汽車客運業之營運管理及處罰，由交通部委辦直轄
    市政府辦理，汽車運輸業管理規則第三十七條、第一百三十
    九條之一亦定有明定。
  (三)而臺北市政府為落實推動城際客運轉運站政策，減少大客車
    於臺北市區道路繞行及於路側密集設站衍生之交通、環境、
    噪音及居住品質問題，基於維護營運秩序維持道路交通安全
    與暢通，及增進公共利益之需要，除由臺北市政府交通局於
    九十二年四月八日發函預告各業者臺北車站周邊即將進行管
    制，於九十三年二月十日公告並轉知業者「臺北車站週邊國
    道客運及公路客運設站管制區○○○○段）－禁止新設站位
    」，於九十三年十一月二十二日公告並轉知業者「臺北車站
    週邊」國道客運及公路客運設站管制區○○○○段）－撤除
    現有路側站位（自國道客運臺北總站啟用日起實施，得有緩
    衝三個月），於九十四年八月二日國道客運臺北總站路線調
    整計畫呈報交通部並副知各業者重申管制事宜，於九十四年
    八月十六日國道客運臺北總站啟用，於九十四年九月十六日
    函知各業者自九十四年十一月十六日起開始管制，且於九十
    四年十一月十四日公告並轉知各業者「臺北車站周邊國道客
    運及公路客運設站管制區○○○○段）－撤除現有路側站位
    實施日期自九十四年十一月十六日起」，期間於九十四年十
    一月九日曾赴現場各業者站牌處張貼公告，同年月十五日第
    二次赴現場各業者站牌處張貼公告，九十四年十一月十六日
    開啟管制及執法等情，有臺北市政府警察局大同分局九十五
    年一月四日北市警同分交字第０九五三００二五七００號函
    一件在卷可憑。揆諸上揭汽車運輸業管理規則第三十七條第
    一項第四款法文及立法意旨，顯然臺北市政府本得依實際需
    要調整變更各客運公司在臺北市區○○○路線及設站地點，
    調整後函請各客運公司之公路主管機關辦理即可，尚不須徵
    得各客運公司公路主管機關之「同意」。而經本院向聲明異
    議人駕駛之營業大客車所屬之阿羅哈客運股份有限公司（以
    下簡稱阿羅哈公司）公路主管機關高雄市政府及交通部路政
    司，函詢臺北市政府曾否函請高雄市政府變更阿羅哈公司臺
    北至高雄營運路線及臺北市政府有無將國道客運臺北總站路
    線調整計畫呈報交通部一事，據高雄市政府回覆：臺北市政
    府曾於九十四年十一月四日以北市交二字第０九四三五０三
    二九００號函將「臺北車站周邊國道客運及公路客運路線設
    站管制區」範圍內長途客運站位撤銷事宜公告一份檢送該府
    ，並請各業者配合修正沿線路線等語，另交通部則於九十五
    年四月十三日以交路字第０九五０００三七八五號函稱：臺
    北市政府交通局為國道客運臺北總站啟用，前於九十四年八
    月二日函部申請試辦四十九條國道客運路線市境行駛動線調
    整，本部已於九十四年九月七日函覆公路總局意見按汽車運
    輸業管理規則第三十七條第一項第四款規定辦理等語，交通
    部復於前開函文提及「有關公路汽車客運業營運班車在市區
    ○○路線、設站地點及其調整，或地方政府基於維護地方交
    通秩序需要所劃設管制區域等措施，本部歷來皆『尊重地方
    政府之權責』」，可知臺北市政府就經同意之營運路線及設
    站地點調整變更之計劃，確已於九十四年九月七日獲交通部
    核定，且曾函請聲明異議人所屬阿羅哈公司公路主管機關高
    雄市政府辦理。是以，臺北市政府為落實推動城際客運轉運
    站政策，以減少市區交通壅塞、噪音等問題，進而提升市民
    居住品質，確有依法調整變更客運業營運路線之權限，並已
    依法辦理路線調整事宜，至堪認定。因此，臺北市○○○○
    ○道客運臺北總站，並將原為長途客運車起迄總站之臺北市
    ○○路○段撤銷原有站位設置，統一遷移至客運臺北總站，
    並將該路段規劃為禁止臨時停車之管制區，於法有據。異議
    人認臺北市政府未呈報交通部取得正式核准，竟將阿羅哈公
    司合法設置之臺北市○○路站逕以九十四年十一月四日公告
    撤銷，於法有違云云，顯有誤解。又阿羅哈公司下客遷移事
    宜，業經臺北市政府交通局以九十四年十一月十四日以北市
    交二字第０九四三五０四０三００號函調整至臺北市○○路
    ○段四六號前，並自九十四年十一月十六日起實施，另該局
    於九十四年十一月十一日勘定阿羅哈公司原設臺北市○○路
    ○段公車停靠區塗銷事宜，並於九十四年十一月十五日晚間
    辦理停靠區及繪設禁停紅線事宜，亦有臺北市政府交通局九
    十五年四月六日北市交二字第－九五三一七三九七００號函
    文一份及臺北市政府警察局大同分局九十五年三月三十日函
    附之現場圖一張、路況照片二張在卷可憑，是前開阿羅哈公
    司原位於臺北市○○路○段五二號停車處所，自九十四年十
    一月十六日起即不得再行臨時停車搭載旅客。至阿羅哈公司
    如認為臺北市政府上開變更長途客運業營業路線及撤銷設站
    處所為之處分有所不當，自應於上開管制計畫公告期間與臺
    北市政府或透過主管機關與臺北市政府協議，非於上開管制
    計畫實施後，始行抗拒，況臺北市政府所為管制區之變更，
    既為其裁量權限，非屬違法無效之行政處分，在此前提下，
    異議人自有遵守變更後之交通標線規範之義務，是異議人違
    規臨時停車之事實，自無從據此為由而阻卻違規事實之成立
    。
  (四)綜上，聲明異議人既為阿羅哈公司所雇用之司機，且明知臺
    北市○○路○段業經規劃為禁止臨時停車管制區，卻仍於九
    十四年十一月十八日下午二時五十八分許、同年月二十日下
    午四時五十二分許及同年月二十一日下午三時零四分許，在
    臺北市○○路○段五０、五二號前之劃有紅線路段處，恣意
    臨時停車，則臺北市政府警察局以違規屬實而予舉發，該項
    舉發自無違誤，而移送機關據以裁罰，於法並無不合，所處
    金額亦無不當，從而，本件異議為無理由，應予駁回。
五、據上論斷，應依道路交通管理處罰條例第八十七條第二項，
    道路交通案件處理辦法第十九條，裁定如主文。
中    華    民    國  九十五  年    八  月  三十一    日
                  交通法庭      法  官  李雅俐
以上正本證明與原本無異。
如不服本裁定，應於裁定送達後五日內向本院提出抗告狀 (須附
繕本 )。
中    華    民    國  九十五  年    八  月  三十一    日
                                書記官  陳秀娟


司法院資訊處製作；財團法人民間司法改革基金會備份。
